臺灣臺北地方法院民事判決
111年度訴字第2431號
原      告  楊登忠  
訴訟代理人  鄒孟昇律師
被      告  朱春珀  


上列當事人間請求返還借款事件，本院於民國111年8月25日言詞
辯論終結，判決如下：
    主      文
被告應給付原告新臺幣壹佰伍拾柒萬元，及自民國一百一十一年
五月三日起至清償日止，按週年利率百分之十計算之利息。
訴訟費用由被告負擔。
本判決於原告以新臺幣伍拾參萬元為被告供擔保後，得假執行；
但被告如以新臺幣壹佰伍拾柒萬元為原告預供擔保，得免為假執
行。
    事實及理由
一、原告主張：被告前於民國110年8月間，以欠缺資金周轉為由
    向伊借款新臺幣（下同）175萬元（下稱系爭借款），約定
    借款期間自110年9月1日至111年2月28日止，借款應於到期
    時全額歸還，如遲延還款則按週年利率10％計息至清償完畢
    為止（下稱系爭借貸契約），被告為此書立借據一紙為憑（
    下稱系爭借據）。伊已於110年8月間陸續將系爭借款交付被
    告及被告之姊朱素鉦，詎被告於到期後無力清償系爭借款，
    遂陸續以其所有之養珠耳環乙對、翡翠戒指乙只及養珠項鍊
    乙條（下合稱系爭珠寶）扣抵本金18萬元及系爭借款利息，
    迄今尚欠本金157萬元未予清償，爰依兩造間系爭借貸契約
    及消費借貸之法律關係，訴請被告返還借款本息等語。並聲
    明：被告應給付伊157萬元本息；願供擔保，請准宣告假執
    行。
二、被告則以：兩造先前為男女朋友關係，伊確實有向原告借貸
    金錢，現在尚欠157萬元未清償。伊雖有清償意願，但目前
    經濟狀況不佳，願意再與原告清償協商方案。利息部分，伊
    先前確實以系爭珠寶扣抵借款利息，惟曾再另給付7,000元
    充償利息；兩造成立系爭借貸契約時及後來要求伊還款時，
    都沒有提到要利息，兩造結束關係以後，原告才來要求伊還
    利息等語。
三、得心證之理由
（一）被告應依系爭借貸契約返還原告157萬元：
　　1.按稱消費借貸者，謂當事人一方移轉金錢或其他代替物之
      所有權於他方，而約定他方以種類、品質、數量相同之物
      返還之契約；借用人應於約定期限內，返還與借用物種類
      、品質、數量相同之物，民法第474條第1項、第478條前
      段分別定有明文。
　　2.經查，原告主張兩造間存在系爭借貸契約，原告已於110
      年8月間陸續交付系爭借款，惟被告於到期後未依約定如
      期清償，僅另以系爭珠寶抵償系爭借款本息，迄今尚欠15
      7萬元本金等情，業據其提出匯款明細查詢表、國泰世華
      商業銀行匯款憑證及系爭借據為證（見本院卷第13-17頁
      ），且為被告所不爭執（見本院卷第68-69頁），自堪信
      為真實。從而，原告主張被告應依系爭借貸契約及消費借
      貸之法律關係，返還157萬元借款本金，即為可取。
（二）被告就前開返還金額應給付原告以週年利率10％計算之約
      定利息：
　　1.按給付有確定期限者，債務人自期限屆滿時起，負遲延責
      任；遲延之債務，以支付金錢為標的者，債權人得請求依
      法定利率計算之遲延利息。但約定利率較高者，仍從其約
      定利率，民法第229條第1項、第233條第1項分別定有明文
      。
　　2.原告主張兩造間就系爭借款約定清償期為111年2月28日，
      若遲延還款則應按週年利率10％計息至清償完畢為止等情
      ，核與系爭借據記載：「本人朱春珀因生意週轉需要，向
      楊登忠借新台幣壹佰柒拾伍萬元整。借款期自2021年9月1
      日起至2022年2月28日止為期六個月。借款期滿全額歸還
      。到期延遲還款按借款年利息10％支付至還清為止」等文
      字相符（見本院卷第17頁），被告亦不爭執系爭借據為其
      所簽立（見本院卷第68-69頁），僅辯稱：原告本來說不
      用寫借據，也沒有提到利息，是我們關係結束後才要求我
      簽系爭借據並還利息等語，然系爭借據既業已記載前述約
      定利息並經由被告簽名蓋章確認於前，被告復以系爭珠寶
      扣抵部分利息於後，自堪認兩造間就系爭借貸契約確有前
      述約定利息無誤。被告空言否認有前述約定利息，自非可
      採。至被告再辯稱系爭借款以週年利率10％計息應屬過高
      ，且其另有給付原告一筆7,000元以充償利息等語，惟該
      利率並未超過法定利率上限（民法第205條規定參照），
      雙方倘對此契約之點有自主意思合致，借款人自應依所約
      定之期限及利率償還借款利息，而被告復未對其業已向原
      告另予清償7,000元乙節舉證以實其說，則其此部分所辯
      ，即難為採。是原告主張兩造間就系爭借款有約定前開清
      償期及以週年利率10％計算之遲延利息等情，應可確認。
　　3.從而，本件原告得向被告請求返還之上開借款，屬有確定
      期限之給付，而本件起訴狀繕本已於111年4月22日寄存於
      被告住居所地之警察機關（見本院卷第27頁），則原告請
      求加計自起訴狀繕本送達被告之翌日即111年5月3日（寄
      存送達經10日而於111年5月2日生送達效力）起至清償日
      止，按約定週年利率10％計算之遲延利息，即屬有據，亦
      應准許。　
四、綜上所述，原告依系爭借貸契約及消費借貸之法律關係，請
    求被告給付157萬元本息，為有理由，應予准許。
五、原告陳明願供擔保請准宣告假執行，合於民事訴訟法第390
    條第2項規定，爰酌定相當之擔保金額准許之，並依同法第3
    92條第2項規定，依職權宣告被告得預供擔保而免為假執行
    。
六、訴訟費用負擔之依據：民事訴訟法第78條。
中　　華　　民　　國　　111 　年　　9 　　月　　15　　日
                  民事第二庭  審判長法　官　林鈺琅
　　　　　　　　　　　　　　　　　　法　官　林禎瑩
　　　　　　　　　　　　　　　　　　法　官　郭子彰
以上正本係照原本作成。
如對本判決上訴，須於判決送達後20日內向本院提出上訴狀。如
委任律師提起上訴者，應一併繳納上訴審裁判費。
中　　華　　民　　國　　111 　年　　9 　　月　　15　　日
　　　　　　　　　　　　　　　　　　書記官　陳嬿舒